【裁判字號】    89,易,563
【裁判日期】    890824
【裁判案由】    詐欺
【裁判全文】
臺灣雲林地方法院刑事判決                          八十九年度易字第五六三號
    聲  請  人  臺灣雲林地方法院檢察署檢察官
    被      告  丁○○
    選任辯護人  劉嘉堯
右列被告因詐欺案件，經檢察官提起公訴（八十九年度偵字第二九０七號），本院判
決如左：
    主  文
丁○○共同連續意圖為自己不法之所有，以詐術使人將本人之物交付，處有期徒刑壹
年貳月。
    事  實
一、丁○○於民國八十五年間，透過不知情之子劉連榮得知乙○○因涉犯傷害致死案
    件，經本院判處有期徒刑七年六月，並經台灣高等法院台南高分院於八十五年九
    月二十五日判決維持原審判決後，竟基於意圖為自己不法所有之概括犯意，於台
    中市○○路三四二巷二四號十五樓住處，向乙○○詢問上開案件經過與乙○○家
    中經濟狀況後，即向乙○○詐稱：上開案件要花錢向法官、書記官疏通後才有辦
    法解決，乙○○無法處理，要請乙○○之父親丙○○出面才行等語，致乙○○誤
    信為真而請其父親丙○○出面與丁○○洽談。數日後，丙○○與陳建州同至丁○○之上開住處，丁○○即向丙○○誑稱：伊在法院很有份量，乙○○所涉案件需
    要花錢給法官才能判無罪，需要新台幣（下同）三十萬元給法官，五萬元要請法
    官吃飯，總共要三十五萬元等語，致丙○○陷於錯誤，信以為真，而於當日晤談
    後隔二天，即攜帶現金三十五萬元至丁○○上開住處交予丁○○。事隔十餘日，
    丁○○又打電話至丙○○位於雲林縣台西鄉○○鄉○○路一０八號住處，向李顏
    2W騙稱：乙○○之上開案件還要十萬元才能擺平等語，致丙○○又陷於錯誤，而
    同意於當日晚上在上開住處交付十萬元。丁○○即與其妻甲○○（另行由檢察官
    偵辦中）基於犯意之聯絡，推由甲○○於當晚至丙○○上開住處向丙○○之妻林
    拿錢，林當時向甲○○表示：事情可不可以處理等語，甲○○即向其詐稱：
    丁○○在法院有熟識，有辦法等語，致使林亦陷於錯誤，而交付十萬元給甲○○
    。於八十六年五月八日，乙○○所涉上開案件經最高法院以八十六年度台上字第
    二六五一號刑事判決發回台灣高等法院台南分院更審，丙○○即於上開住處打電
    話給丁○○告稱此事，丁○○即在電話中又向丙○○偽稱：伊在台灣高等法院台
    南分院有熟識，有份量，該案件還需要花四十五萬元才能判無罪，錢是要拿給法
    官等語，丙○○不明究理又誤信，於次日，丁○○與甲○○即至丙○○上開住處
    ，丙○○又交付現金四十五萬元給丁○○。台灣高等法院台南分院就乙○○被訴
    上開案件即八十六年度上更（一）字第二二六號刑事案件第一次開庭時，丁○○
    到場旁聽，開庭完畢後隔二天，丁○○再度打電話至丙○○上開住處向丙○○虛
    稱：乙○○開庭時講錯一句話，要請法官、書記官吃飯才能改筆錄，要花五萬元
    等語，又騙稱：伊為了乙○○之案件台北、台中、台南三地坐飛機要交通費用三
    萬元等語，丙○○再度受騙，而於上開更審案件第二次開庭時，在台灣高等法院
    台南高分院內交給丁○○共八萬元。丁○○於取得上開款項後均未交給法官或書
    記官疏通案件而另行花用一空，計向丙○○、林夫妻詐騙九十八萬元。於八十
    七年三月二十六日台灣高等法院台南分院宣判乙○○犯案維持本院判決，丁○○
    得悉後即避不見面，並搬遷至台中市○○○街三五０巷三五號居住。於八十九年
    六月二十三日，最高法院以八十九年度台上字第三六七九號刑事判決將乙○○上
    開案件再次發回台灣高等法院台南高分院審理，於八十九年七月上旬，乙○○又
    開始找尋丁○○幫忙，期間法務部調查局雲林縣調查站得悉此事主動向乙○○聯
    繫，乙○○才對丁○○產生懷疑，於同年七月十三日乙○○聯繫上丁○○相約在
    雲林縣斗六市火車站見面討論案件，在斗六市○○路一號之欣辰簡餐店內，丁○○又再次向乙○○、丙○○二人騙稱：伊在台灣高等法院台南高分院有熟人，法
    官是伊好朋友，這次是判無罪的好機會，若有罪至少要維持原判決，要把握機會
    ，如果疏通好就沒罪，法官最少有三個人，最少要花三十萬元拿給伊安排，如果
    案件還有問題，三十萬元要退還等語，並於便條紙上書寫：「判你無罪」、「無
    罪判決」、「花掉的錢完了」、「假如還是原判，三十萬元完全退還，不收分文
    」等字句以取信乙○○、丙○○二人，但其二人己不相信丁○○，並配合調查站
    於同年月十六日、十七日，乙○○兩次與丁○○聯繫，佯為表明只能籌到二十萬
    元，丁○○即表示先交出二十萬元，餘十萬元在台灣高等法院台南分院開庭時候
    再交付，並約定交款時地，於八十九年七月十八日下午三時許，丁○○與乙○○
    在約定之雲林縣斗南火車站交錢，丁○○向乙○○出示前往嘉義之火車票表明到
    嘉義辦完事後即順道下台南將錢交給法官等語，乙○○即依調查站人員之指示將
    二十萬元交給丁○○並離去後，丁○○竟返回售票口將上開往嘉義之車票退票轉
    而購買斗南往台中之車票，經調查站人員發現上情當場將丁○○逮捕，而詐欺未
    遂，並當場扣得上開現金二十萬元。
二、案經乙○○告發法務部調查局雲林縣調查站報告臺灣雲林地方法院檢察署檢察官
    偵查起訴。
    理  由
一、訊據被告丁○○矢口否認有何詐欺犯行，辯稱：伊有幫乙○○寫狀紙上訴最高法
    院，扣案之二十萬元是伊大陸、台灣來回跑的費用，如果沒有辦法伊要將該二十
    萬元交還丙○○，伊當時有跟丙○○父子說清楚等語。經查：右揭犯罪事實業據
    被告於調查站調查中及本院初訊中坦承不諱，並經告發人即證人乙○○、丙○○
    、林、陳建州證稱甚明，復有八十九年七月上旬、七月十二日、七月十三日、
    七月十六日、七月十七日各日證人乙○○、丙○○分別與被告之子劉連榮、被告
    及甲○○之電話及當場之談話內容錄音譯文、被告於八十九年七月十八日書寫上
    開文字之便條紙二份、被告與乙○○分別相約在斗六火車站及斗南火車站見面之
    照片、被告購買之斗南往台中及斗南往嘉義之車票各一張、現金二十萬元影本在
    卷足參，並有乙○○提出其所涉上開傷害致死案件之最高法院八十六年五月八日
    八十六年台上字第二六五一號刑事判決、同院八十九年六月二十三日八十九年度
    台上字第三六七九號刑事判決各乙份附卷可稽。告發人乙○○雖於調查站中陳述
    伊有與其父親丙○○、陳建州一同拿三十五萬元過去被告位於台中市○○路之住
    處，被告並表示其中五萬元是要寫狀紙之訴訟費用，二十五萬元係要項法官、書
    記官疏通之費用，另五萬元是作為丁○○之交通費用等語，然其於本院中即作證
    稱：伊後來並未與其父親及陳建州同去找被告，一直到查獲前伊只有再與被告見
    面一次，是在八十六年五、六月之際，當時被告與其妻並兩位孫女到伊台西鄉住
    處向伊父親要錢等語，證人丙○○、陳建州並均證稱當時是被告向丙○○說三十
    五萬元，三十萬元要給法官，五萬元要請法官吃飯等語，從而乙○○於該次詐騙
    取款時既不在場，本院當以證人丙○○、陳建州之證詞為可採。又上開錄音內容
    譯文亦已明確說明被告詐欺之事實，經調查站於詢問時撥放並提示譯文內容後，
    被告才坦承犯案經過，有調查筆錄在卷可徵，信該譯文內容與錄音內容相符，本
    院無再勘驗錄音帶之必要。再者，被告雖辯稱：上開四十五萬元是丙○○拿至伊
    台中家裡，伊只有到過丙○○家中一次拿十萬元，甲○○沒有到丙○○家裡拿錢
    云云，然上開四十五萬元確係被告與甲○○至丙○○家中拿取，又甲○○親自到
    丙○○家中向林索款十萬元時，林詢問甲○○案件可否處理，甲○○又向林
    詐騙稱被告於法院有熟人，有辦法各節，業據證人丙○○、林、乙○○等人證稱
    無誤，觀之被告於調查時及本院訊問中對向丙○○夫妻取得多少錢均不清楚，其
    又如何明確記得上開四十五萬元、十萬元係如何取得，又丙○○、林為人父母
    希望乙○○涉案能因此無事，對於現金之交付必然慎重而有深刻記憶，是應以丙○○、林之證詞為可採，再者，甲○○若不知詳情，怎會在無被告之陪同情況下
    到證人丙○○家中取款，且甲○○與被告夫妻多年且共同生活，有戶籍資料一份
    在卷可證，其對被告並無將取自丙○○夫妻之上開款項交給法官、書記官之意思
    ，理當知之甚明，被告一再表明甲○○並未到丙○○家中取款云云，顯係迴護甲○○之詞，不足為信。又被告於事後並自台中市○○路遷居至台中市○○路，有
    上開戶籍資料可憑，亦足認證人乙○○所稱被告避不見面一節屬實，可見被告根
    本未依約將錢送給法官、書記官而心虛不願出面。再者，證人丙○○亦結稱被告
    並未向伊等表明拿這些錢是要當乙○○請律師，亦沒說過要幫乙○○寫狀紙等語
    明確，此從上開八十九年七月十三日錄音內容譯文中顯示被告主動向乙○○表示
    開庭時律師未到庭之情形，亦顯見乙○○根本不知有請律師之事，退萬步言，縱
    被告有為乙○○寫上訴狀，若非被告詐稱其有送錢給法官、書記官而可擺平官司
    之能力，信丙○○等人絕對不會因此拿錢給被告寫上訴狀。本件事證已明，被告
    上開所辯委不足採，其犯行堪以認定，自應依法論科。
二、核被告所為，係犯刑法第三百三十九條第一項之詐欺取財罪。被告八十九年七月
    十三日在上開欣辰簡餐店向丙○○父子詐騙三十萬元之時，乙○○已不信被告之
    說詞，並依調查站之指示為錄音之動作，為乙○○證稱明確，是其父子並無陷於
    錯誤可言，同堪認定，然觀諸上開錄音內容譯文顯示，被告當時又主動提及要乙○○攀關係才能擺平官司，並主動要丙○○父子拿出三十萬元交給伊以向法官行
    賄，顯然被告當時即有詐騙之故意，而非經乙○○之教唆才臨時起意，從而被告
    於八十九年七月十三日之詐騙行為及同年七月十八日取款行為，應屬詐欺未遂。
    其餘各次詐騙行為，則屬詐欺既逐，被告與未起訴之甲○○間有犯意之聯絡，行
    為之分擔，為共同正犯。被告先後五次詐欺犯行，時間緊接，方法相同，觸犯犯
    罪構成要件相同之罪名，顯係基於概括犯意而為，應依連續犯規定論以詐欺取財
    既逐一罪，並加重其刑。又被告一詐欺行為詐騙丙○○夫妻及乙○○持有之金錢
    ，侵害數法益，為想像競合犯，應以詐欺取財罪一罪論。爰審酌被告犯後坦承部
    分行為，惟矢口否認有詐欺犯意，難認其有悔意，所犯並損及司法信譽，危害不
    輕，惟年歲已高，又罹疾病，生活狀況不佳，並未取得被害人丙○○等人之諒解
    ，及詐騙所得之金額不少等一切情狀，量處如主文所示之刑。至扣案之乙○○持
    有之現金二十萬元現仍在調查站並未移送本院，認已無扣押之必要，應即返還乙○○，併此敘明。
據上論斷，應依刑事訴訟法第二百九十九條第一項前段，刑法第二十八條、第五十六
條、第三百三十九條第一項、第五十五條，罰金罰鍰提高標準條例第一條前段，判決
如主文。
中      華      民      國      八十九      年    八    月    二十四    日
                                            臺灣雲林地方法院刑事第一庭
                                                    法  官  侯  廷  昌
右正本證明與原本無異。
如不服本判決，應於判決送達後十日內向本院提出上訴狀( 應附繕本 )。
                                                    書記官  李  清  龍
中      華      民      國      八十九      年    八    月    二十四    日
刑法第三百三十九條
  意圖為自己或第三人不法之所有，以詐術使人將本人或第三人之物交付者，處五年
  以下有期徒刑、拘役或科或併科一千元以下罰金。
  以前項方法得財產上不法之利益或使第三人得之者，亦同。
  前二項之未遂犯罰之。


司法院資訊處製作；財團法人民間司法改革基金會備份。
